【裁判字號】    88,重訴,29
【裁判日期】    901030
【裁判案由】    違反懲治盜匪條例等
【裁判全文】
臺灣桃園地方法院刑事判決                          八十八年度重訴字第二九號
    公  訴  人  臺灣桃園地方法院檢察署檢察官
    被      告  戊○○
    選任辯護人  巨克安律師
    被      告  子○○
                辛○○
    右二人共同
                黃欣欣律師
    被      告  乙○○
                卯○○
                壬○○
                庚○○
    右四人共同
    指定辯護人  本院公設辯護人  癸○○
    被      告  甲○○
    選任辯護人  何啟熏律師
    被      告  辰○○
                己○○
右列被告等因違反懲治盜匪條例等案件，經檢察官提起公訴（八十八年度偵字第六三
八七、一二七七六號），及檢察官移送併辦（八十八年度他字第一九五六號），本院
判決如左︰
    主  文
辰○○、己○○共同連續意圖營利，聚眾賭博，各處有期徒刑壹年拾月。
戊○○、甲○○共同意圖為自己不法所有，以強暴、脅迫致使不能抗拒而取他人之物
，各處有期徒刑柒年貳月，扣案之鋁球棒壹支沒收。盜匪所得新台幣玖萬貳仟元應發
還被害人己○○；新台幣壹拾壹萬元應發還被害人辰○○；新台幣壹拾貳萬伍仟元應
發還被害人丑○○；新台幣壹拾萬元應發還被害人巳○○。
子○○共同意圖為自己不法所有，以強暴、脅迫致使不能抗拒而取他人之物，處有期
徒刑柒年捌月，扣案之鋁球棒壹支沒收。盜匪所得新台幣玖萬貳仟元應發還被害人己○○；新台幣壹拾壹萬元應發還被害人辰○○；新台幣壹拾貳萬伍仟元應發還被害人
丑○○；新台幣壹拾萬元應發還被害人巳○○。
辛○○共同意圖為自己不法所有，以強暴、脅迫致使不能抗拒而取他人之物，處有期
徒刑捌年，扣案之鋁球棒壹支沒收。盜匪所得新台幣玖萬貳仟元應發還被害人己○○
；新台幣壹拾壹萬元應發還被害人辰○○；新台幣壹拾貳萬伍仟元應發還被害人丑○○；新台幣壹拾萬元應發還被害人巳○○。
卯○○共同意圖為自己不法所有，以強暴、脅迫致使不能抗拒而取他人之物，處有期
徒刑柒年肆月，扣案之鋁球棒壹支沒收。盜匪所得新台幣玖萬貳仟元應發還被害人己○○；新台幣壹拾壹萬元應發還被害人辰○○；新台幣壹拾貳萬伍仟元應發還被害人
丑○○；新台幣壹拾萬元應發還被害人巳○○。
乙○○、壬○○、庚○○共同意圖為自己不法所有，以強暴、脅迫致使不能抗拒而取
他人之物，均累犯，各處有期徒刑柒年陸月，扣案之鋁球棒壹支沒收。盜匪所得新台
幣玖萬貳仟元應發還被害人己○○；新台幣壹拾壹萬元應發還被害人辰○○；新台幣
壹拾貳萬伍仟元應發還被害人丑○○；新台幣壹拾萬元應發還被害人巳○○。
    事  實
一、辰○○、己○○基於意圖營利之概括犯意聯絡，自民國八十七年十二月間某日起
    ，至八十八年四月二十六日止，共同先後多次提供辰○○所有座落桃園縣大溪鎮
    ○○里○○鄰○○路○段六十巷一七號之建物為公眾得出入之賭博場所，以其等
    所有之麻將牌為賭具，供邀集戊○○、甲○○、丑○○、巳○○等及其他不特定
    人賭博財物，並約定每打四圈，由辰○○、己○○抽取新台幣（下同）二千元之
    抽頭金營利。
二、戊○○（七十六年間因偽造有價證券案件，經台灣台北地方法院判處有期徒刑三
    年六月，後經上訴臺灣高等法院撤銷原判，改判有期徒刑一年九月，再經上訴最
    高法院駁回上訴，嗣經判決減刑為有期徒刑十月十五日，並於八十年一月一日執
    行完畢，不構成累犯）、甲○○（八十一年間因詐欺案件，經本院判處有期徒刑
    三月，後經上訴臺灣高等法院於八十二年七月二十九日駁回上訴確定，並於八十
    三年四月十九日執行完畢，不構成累犯）二人自八十七年底起，多次前往上開由
    辰○○、己○○所經營之賭博場所賭博，後經由同為賭客之丙○○之介紹認識辛○○（七十九年間因詐欺案件，經本院判處有期徒刑一年八月，後經上訴臺灣高
    等法院於八十年三月六日撤銷原判，改判有期徒刑六月確定，並於八十二年七月
    十二日執行完畢，不構成累犯），再經辛○○之介紹而認識子○○。戊○○、甲○○、辛○○、子○○四人竟基於意圖為自己不法所有之犯意聯絡，於八十八年
    四月二十五日晚上，在桃園縣桃園市○○路某餐廳，共同謀議如何藉抓詐賭之名
    追回輸款，而遂行迫使辰○○、己○○交付財物目的之細節，並決定由辛○○再
    行出面邀集乙○○（八十二年間因煙毒等案件，於八十五年二月五日經本院判處
    有期徒刑二年確定，並於八十二年間因違反麻醉藥品管理條例案件，於八十三年
    四月十八日經本院判處有期徒刑九月確定，後經本院定應執行有期徒刑二年七月
    ，自八十五年三月十六日開始執行，於八十六年三月二十七日縮短刑期假釋出監
    ，並於八十七年九月六日縮短刑期假釋期滿執行完畢）、卯○○（七十九年間因
    妨害自由案件，於八十年七月七日經本院判處有期徒刑五月，緩刑三年確定，後
    經緩刑期滿未經撤銷，不構成累犯）、壬○○（八十二年間因煙毒等案件，經本
    院判處應執行有期徒刑三年二月，後經上訴臺灣高等法院於八十三年十二月二十
    二日駁回上訴確定，自八十四年十一月十五日開始執行，於八十六年四月十八日
    假釋出監交付保護管束，並於八十七年八月二十六日執行完畢）、庚○○（八十
    六年間因違反麻醉藥品管理條例案件，於八十七年一月六日經本院判處有期徒刑
    六月，如易科罰金，以三百元折算一日確定，並於八十七年三月十九日易科罰金
    執行完畢）等人共同實施。依上開議定之計劃內容，先由戊○○、甲○○、子○○於八十八年四月二十五日二十三時許，至上開賭博場所賭博，而子○○於前往
    賭博前，即先至辛○○位於桃園縣桃園市○○○街十一號住處向乙○○借取不具
    殺傷力之玩具槍一支（未扣案）以備使用，另由辛○○負責聯絡乙○○等人，於
    翌日（即二十六日）集聚在上開賭博場所附近之「紅蟳賓館」，等候子○○等人
    來電後再一同前往上開賭博場所實施原定犯罪計劃，隨即戊○○等人各別如上進
    行。迄八十八年四月二十六日十五時三十分許，在上開賭博場所，已賭多時之子
    ○○等人見時機成熟，即由子○○拿出上開玩具槍並扯斷電話線，向同桌賭客巳
    ○○、丑○○及己○○揚稱：「通通不要動」，同時由甲○○以其所有之行動電
    話通知與其等有犯意聯絡之辛○○及經由辛○○聯繫而與其等達成犯意聯絡之卯
    ○○、乙○○、壬○○、庚○○等人速來，約十五分鐘後，由卯○○駕駛乙○○
    所有車號V二-五二七一號之自用小客車，載同辛○○、乙○○、壬○○、庚○○
    趕抵，戊○○、甲○○應聲開門，子○○、辛○○等人隨即按原議向己○○、辰
    ○○斥責詐賭，以此為由要求還款，當場辛○○、乙○○、壬○○、子○○、卯
    ○○及庚○○並分持上開賭博場所內辰○○所有之拐杖鎖、剪刀、螺絲起子出手
    毆打辰○○、己○○、巳○○，致辰○○受有左肘關節挫傷及瘀血係三指大小、
    上腹部挫傷二處、瘀血各係二指大小、左下肢微瘀點之傷害、己○○受有左肩胛
    部後挫傷和瘀血係二指大小、左上膊及左前臂挫傷和瘀血各係一指大小、腰前正
    中挫傷及瘀點、腹部（胃部）挫傷及瘀血係二指大小之傷害、巳○○則受有左第
    七肋骨骨折之傷害，而以此強暴方法共同致使己○○等人不能抗拒，並由子○○
    等人強取賭桌上現款十七萬五千元（其中包括丑○○部分七萬五千元、巳○○部
    分十萬元），丑○○皮包內現款五萬元，及己○○隨身一萬二千元之現款，是時
    ，因己○○、辰○○仍堅決否認詐賭並表示無款解決，子○○乃以電話聯絡於上
    述毆打己○○等人同時佯裝無關離去之戊○○、甲○○折返進行所謂「被詐賭款
    各八十多萬元」之對質後，戊○○二人即再度偕離，辛○○等人見己○○仍以無
    款解決相應，即由子○○上二樓對先前由其與壬○○強押上二樓房間，並由壬○○控制之丑○○指示「俟其拉下鐵門始可離去」一事完畢，辛○○等人乃基於同
    上述之盜匪犯意聯絡，議由乙○○、壬○○、卯○○負責強押辰○○、己○○上
    由乙○○駕駛辰○○所有車號KH－一一五五號之自用小客車；子○○、辛○○、
    庚○○負責強押巳○○上由辛○○駕駛上開乙○○所有之自用小客車，而於是日
    （二十六日）十六時四十分許，將辰○○等人載至桃園縣桃園市○○路「麗仕賓
    館」，並將之分別押入該賓館二○八號、二○九號房間，之後，辰○○畏不敢言
    ，己○○仍堅詞「無詐賭、無款」，乙○○則對己○○恫稱：若不交錢出來，就
    把你們活埋等語，並不時出手毆打己○○，其間，乙○○乃將巳○○載至桃園縣
    桃園市○○路「蒙地卡羅汽車賓館」釋放，迄是日二十二時許，己○○因不能抗
    拒上開加害之情因而與相同不能抗拒之辰○○均屈允分別交付現款十五萬元，及
    由己○○簽發面額二百萬元之本票，與載明「己○○於民國八十八年元月二十三
    號，由徐竹青、甲○○每人委託合伙資金各新台幣壹佰萬元整，共新台幣貳佰萬
    元整，並言明於中華民國八十八年四月三十日前將資金歸還」之借據各一紙，再
    由辰○○在上開本票上背書且在借據上簽名為該連帶保證人，隨即，由卯○○持
    乙○○所有之鋁棒一支在旁威嚇，而子○○、壬○○、卯○○負責押載辰○○至
    桃園縣大溪鎮附近「南興郵局」提領五萬元、「大溪鎮農會」提領四萬五千元，
    辰○○並將上開提領之九萬五千元連同皮包內現款一萬五千元共十一萬元交付在
    旁監控之子○○；辛○○、乙○○、庚○○則負責押載己○○先至桃園縣桃園市
    ○○路、慈文路附近合作金庫提領八萬元交付身旁監控之辛○○後，再押載己○○返家，嗣於八十八年四月二十七日零時五十五分許，其等在同縣平鎮市○○路
    一八八巷口，等候己○○返回該巷二五號住處取款七萬元交付之際，為警查獲，
    當場扣得子○○所有之一萬四千九百八十元，辛○○所有之九萬六千八百二十元
    、行動電話一支，卯○○所有之二千六百元、行動電話一支、呼叫器一個，乙○○所有之一萬二千元、偽鈔（仟元鈔）二張、手提箱一個、手套三付、行動電話
    二支、呼叫器一個、充電器四組、瑞士刀一支、木棍一支、鋁球棒一支，壬○○
    所有之行動電話一支、呼叫器一個，辰○○所有之拐杖鎖一支、剪刀一支、扁鑽
    （實為螺絲起子）一支，及盜匪所得十九萬元。
三、案經辰○○、己○○、巳○○訴由桃園縣警察局大溪分局報請臺灣桃園地方法院
    檢察署檢察官偵查起訴及臺灣桃園地方法院檢察署檢察官自動檢舉偵查起訴。
    理  由
一、訊據被告辰○○、己○○固均坦認於右揭時地提供上開場所供戊○○等及不特定
    人賭博財物之事實，惟均矢口否認有何意圖營利聚眾賭博犯行，被告辰○○辯稱
    ：伊根本不懂打麻將，亦無抽頭云云；被告己○○則以戊○○等有來賭博，但伊
    沒有抽頭，只是賭客賭完後，有時會給伊一千或二千元吃紅，伊就會分給被告辰
    ○○一半，買水果、便當給賭客吃等語置辯。然查：
    （一）右揭事實業據證人即賭客丑○○、巳○○於警訊中分別證述明確（見八十
          八年度偵字第六三八七號偵查卷第五三頁正面、第五五頁反面），且迭經
          被告戊○○、甲○○即賭客於警訊及本院審理程序中陳稱甚詳在卷（見上
          開偵查卷第五九、三九頁及本院九十年十月十六日審理筆錄）。
    （二）又被告己○○於警訊中供稱：（問：妳們在大溪南興里一二鄰仁和路二段
          六十巷一七號聚賭，有否抽頭行為？抽取若干？如何計算？抽頭金錢交予
          誰？何時開始在該處賭博？）在八十八年元月份起，每逢星期假日就在該
          處聚賭，每星期至少賭二天，每一圈抽取新台幣一千五百元，抽頭金均交
          給我乾哥哥（辰○○），他亦會分我吃紅，金額不等等語（見上開偵查卷
          第四七頁反面）；而被告辰○○於偵查中亦供稱：己○○說她社區會吵到
          人，故到伊那邊打牌，時間在八十七年底，一圈給一千五百元吃紅等語（
          上開偵查卷第九八頁），乃核與證人丑○○、巳○○及被告戊○○、李錦
          芳上開所證述關於有抽頭之情節相符，足見被告辰○○、己○○確有聚賭
          並從中抽取抽頭金等情。且據上開被告辰○○、己○○所為之供述，其等
          就上開意圖營利聚眾賭博之犯行，有犯意聯絡及行為分擔一節，亦堪認定
          。
    （三）綜上，被告辰○○、己○○於本院審理中翻異前詞，顯係事後避重就輕之
          詞，委無足取。本件事證明確，被告辰○○、己○○右揭意圖營利聚眾賭
          博犯行堪予認定，均應依法論科。
二、訊據被告戊○○、子○○、辛○○、乙○○、卯○○、壬○○、庚○○、甲○○
    等八人固均坦認於右揭時地要求告訴人辰○○、己○○交出財物之事實，惟均矢
    口否認有何盜匪等犯行，（１）被告戊○○辯稱：伊自八十七年底開始至辰○○
    住處賭博，每四圈抽二千元，交給辰○○或己○○，後來自丙○○處得知他們詐
    賭，找子○○進去抓詐賭，本件案發過程伊並不在場云云。（２）被告子○○辯
    稱：伊無為自己或他人不法所有或擄人勒贖之犯意，因伊係受甲○○、戊○○委
    託查明己○○、辰○○經營之賭場有無詐賭情事，並代為索討詐賭之款項；伊亦
    無強盜、擄人、妨害自由、強制及傷害之行為；伊在警局所說伊有帶玩具槍一節
    不實在，伊沒有帶槍，也沒有扣到手提袋，伊沒有強押辰○○、己○○去賓館，
    他們確實有詐賭云云。（３）被告辛○○辯稱：伊無為自己或他人不法所有或擄
    人勒贖之犯意，因伊係受甲○○、戊○○委託查明己○○、辰○○經營之賭場有
    無詐賭情事，並代為索討詐賭之款項；伊亦無強盜、擄人、妨害自由及強制之行
    為，伊僅曾因一時衝動出手打人，但伊並沒有搶錢，當時是己○○、辰○○要求
    伊等到外面處理，是為取得伊等之信任，而且怕詐賭之事被其餘賭客發現，後來
    就依己○○、辰○○之意願帶他們去領錢，如果伊有強押他們，豈有可能按他們
    之意思去做云云。（４）被告乙○○辯稱：伊當時有拿拐枚鎖敲打辰○○等，其
    餘之事，伊並不清楚，伊是聽辛○○說有人被詐賭，對方很可惡，伊才跟著去看
    看，不知後來會發生那麼多事云云。（５）被告卯○○辯稱：案發當日伊是在辛○○家中泡茶，臨時被找去的，伊沒有動人打人，只有大聲罵己○○、辰○○，
    子○○說他們有詐賭，伊才跟辛○○等去的，伊只有載他們去麗仕賓館，後來載
    辰○○去領錢，是辰○○叫伊開到那兒，伊就開到那兒云云。（６）被告壬○○
    辯稱：案發當日是辛○○打電話跟伊說朋友有被詐賭之事，要伊去他家，後來伊
    就跟辛○○等一起去辰○○住處處理，伊並沒有帶兇器去，整個過程伊都只是在
    旁邊看，剛進去時伊沒有拿鋁球棒，是至送辰○○回家拿錢時，發現外面有人，
    以為是辰○○等找來的人，所以在乙○○車上拿鋁球棒以求自衛，後來才知道那
    是便衣警察，伊並無動手打人云云。（７）被告庚○○辯稱：案發當日伊與壬○○到辛○○家中泡茶，後來伊就跟辛○○等去辰○○住處，去的時候並不知道是
    為何事，進去後聽他們說話才知道是為了詐賭的事情，伊並無帶兇器去，到了現
    場因很混亂，伊當時是怕有意外發生，所以才拿起現場之剪刀、起子，但伊並沒
  有使用，當時伊有打己○○，因己○○一直在辰○○與辛○○談話中插話，所以
    伊制止她，而己○○就推伊，伊才出手打她云云。（８）被告甲○○辯稱：伊只
    是委託辛○○幫忙調查有無詐賭情事，如有，則幫忙討回公道而已，伊本身並無
    傷害、妨害自由、盜匪等犯行，且與辛○○等人更無犯意聯絡、行為分擔云云。
    然查：
    （一）右揭事實迭據告訴人辰○○、己○○於警訊、偵查（見上開偵查卷第四二
          、四六、九八、三○六、三六四、三六六頁）及本院調查程序中指述甚詳
          （見本院八十八年九月二十二日、同年十月二十九日、同年十二月一日、
          同月二十二日、八十九年十二月一日、同年二月十六日訊問筆錄），並核
          與證人即賭客巳○○、丑○○於警訊、偵查、本院調查程序中所證述之情
          節相符（見上開偵查卷第五五至五七、五十至五四、三○○頁及本院八十
          八年十二月一日訊問筆錄）。
    （二）又證人寅○○即案發當時查獲被告辛○○等之警員於本院調查程序中亦就
          當日如何受理本件報案及查獲本件過程等情證述明確在卷（見本院九十年
          二月十六日訊問筆錄）。
    （三）查被告子○○於案發當時有攜帶上開玩具槍前往上開賭博場所，後並拿出
          上開玩具槍，向同桌賭客巳○○、丑○○及己○○揚稱：「通通不要動」
          等情，業經被告子○○於警訊及偵查中供認在卷（見上開偵查卷第一六頁
          反面、第一○一頁反面），並核與證人丑○○、巳○○之證述、告訴人張
          春惠之指述一致，足認被告子○○於警訊及偵查中所為之上開供述應屬真
          實可採，而被告子○○於本院審理中翻異前詞否認曾攜帶玩具槍一支前往
          等情，實難憑信。據之，堪認被告子○○於案發當時確曾以持用玩具槍之
          方式，對在場之巳○○、丑○○、己○○等人施以脅迫，致使其等不能抗
          拒。
    （四）再查，案發當時被告辛○○等人數多達六人，來勢洶洶，而告訴人辰○○
          、己○○既受眾人圍毆，生命、身體安全，已面臨現實急迫之危害，在對
          方人多勢眾環伺之下，若未及時抽身遠颺避難，往後際遇當會更加不利，
          告訴人等當亦深諳此情，職是，倘非告訴人等已身不由己，失卻但憑己意
          決事之餘地，依常情，既然噩運當頭，禍害臨身，其尋詞藉由，設法開溜
          避逃，尚嫌未及，殊無自願陪同被告辛○○等人至他處商談事宜之可能，
          由此可見，斯時告訴人己○○、辰○○之行動自由顯已受束遭制，此再徵
          諸證人丑○○於警訊中證稱：‧‧‧‧並強押著屋主辰○○、張小姐及羅
          姓男子不知道到什麼地方等語（見上開偵查卷第五一頁正面），且被告黃
          明達於警訊承明：‧‧‧當時我叫甲○○打電話叫辛○○來，辛○○帶陳
          春生等人來欲要回甲○○、排骨（戊○○）前日所輸的錢，所以擄走屋主
          辰○○（見上開偵查卷第一六頁反面），被告卯○○於警訊供承：‧‧‧
          要逼房東（辰○○）及己○○等人將詐賭所得之財物還予我朋友‧‧‧大
          夥強行押走辰○○及己○○（見上開偵查卷第二九頁反面），及被告張靜
          如於警訊供稱：‧‧‧一直至二十六日下午十七時許，將己○○、辰○○
          、巳○○押走至桃園市○○路麗仕賓館（見上開偵查卷第三六頁正面）各
          等語益明。是全程中，告訴人己○○等之行動自由均遭被告辛○○等人之
          剝奪及拘束，而陷於不能抗拒之情，極為彰明，被告辛○○等於本院審理
          程序中辯稱：當日是告訴人等主動提議至他處商談償還事宜云云，明顯不
實，核屬卸責之詞，不足採信。
    （五）另證人丙○○即賭客於偵查中證稱：（問：何以到庭？）「清」（指徐竹
          清）、芳（指甲○○）曾經到我桃園市○○路二三六號三樓之八賭博，我
          有詐騙他們，改稱在我家沒詐賭他們，在八十八年一月左右，去「惠」（
          指己○○）家賭才認識他們二人，本件事後第二天，「清」來找我說「達
          」（指子○○）說詐賭，問我有無參與，我說有，是「惠」找我詐賭與同
          桌賭客（也是惠叫的）用手勢，所謂套牌支方式，看什麼牌，比什麼給什
          麼牌，與「惠」說好分詐額三分之一，至少六十萬元以上，我從八十八年
          一月至二月期間，共做二十幾次，「鐘」（指辰○○）有時會找我去，也
          是一樣分詐額三分之一，‧‧‧，我今日來是自首詐欺等語（見上開偵查
          卷第三八八頁），然證人丙○○上開自首之詐欺案件業經檢察官以其罪嫌
          不足為由為不起訴處分在案（八十九年度偵字第三一六七號），有不起訴
          處分書乙紙在卷足參（附於本院卷），而證人丙○○於本院調查程序中證
          稱：（問：如何認識？）己○○及辰○○叫我去詐賭，之前他們先找丁○○，林才找我去幫他們；（問：如何分帳？）三三分，謝抽頭，我分三分
          之一，對手三分之一，己○○三分之一；（問：何時幫他們？）從案發前
          幾個月，對手不一定，有丁○○，其他不知名字；（問：其他被告如何認
          識？）戊○○、甲○○是來賭的受害者。子○○等人是有一天丁○○、我
          與徐三人吃飯時，林先透露有問題，我也如此表示叫他們不要來賭，因我
          認為他們輸的太慘了，我之前就認識辛○○了，後來吃飯時，許也有來；
          （問：如何詐賭？）跟對手用手勢比；（問：跟張、謝分錢有無糾紛？）
          我知道他們對別人曾經黑吃黑，我的部份好像也有沒有分到的；（問：是
          否後來與張、謝交惡？）是，是為了分錢的事情；（問：與巳○○之間有
          債務糾紛？）我不認識他，他是丁○○的朋友等語（見本院九十年六月二
            十八日訊問筆錄），基此，證人丙○○上開所為證詞關於被告戊○○等
          如何自伊處得知遭詐賭之過程部分，前後並非一致，況證人丙○○上開亦
          自承伊與告訴人己○○等因為分錢之事交惡一情，衡常其上開證詞已難期
          具客觀真實性，是認證人丙○○所為之證詞顯有瑕疵，要難為採，另參以
          被告戊○○於本院調查程序中供稱：（問：你對己○○說你們是策劃向羅
          發隆要回六十萬元？）是丙○○跟我講說他們要找巳○○要錢，順便抓詐
          賭等語（見本院八十八年九月二十二日訊問筆錄），及證人丑○○於警訊
          中證稱：‧‧‧突然綽號小林男子（指子○○）在牌桌皮包內拿出乙把銀
          色手槍喝令我們統統不要動並強押我及屋主辰○○、羅姓男子及張小姐至
          二樓房間，並交代綽號阿李（指甲○○）打電話聯絡外面朋友五男一女來
          這裏，綽號小林男子向我們揚言說：我要替林醫師報仇，並向屋主辰○○
          索討新台幣一百五十萬元等語（見上開偵查卷第五十頁反面），是認被告
          等所辯案發當日係因被告戊○○、甲○○自丙○○處得知遭詐賭而委託被
          告辛○○、子○○等前往處理，其等並無不法所有意圖等情尚與事實有間
          ，要難遽信。
    （六）再佐以被告等於案發時除強取告訴人己○○所有財物外，尚將在場賭客即
          丑○○、巳○○等所有之財物一併強行取走，及被告等命告訴人己○○、
          辰○○立下借據之金額二百萬元，連同告訴人己○○、辰○○分別允諾交
          付現款十五萬元之總金額即二百三十萬元，亦超過被告戊○○、甲○○所
          供被詐賭之數額等情，益足徵被告等具有為自己不法所有之意圖。
    （七）被告戊○○、甲○○、辛○○、子○○就本案於事前謀議，再由被告許瑞
          峰邀集他人共同參與，即透過被告辛○○與被告乙○○、卯○○、壬○○
          、庚○○達成犯意聯絡，並由被告辛○○等共同前往上開賭博場所為上開
          傷害、盜匪之行為，是被告戊○○等八人就上開傷害、盜匪等犯行，有犯
          意聯絡及行為分擔一節，至堪認定。
    （八）至被告戊○○、甲○○雖辯稱：其等只是委託被告辛○○、子○○處理被
          詐賭一事，並未參與，亦不知任何犯罪行為云云，然被告戊○○等於案發
          前是否確自丙○○處得知被詐賭一情，並非無疑，已如前述，而被告徐竹
          清等對於案發當時由被告甲○○打電話通知被告辛○○等前來、其等幫被
          告辛○○等人開門進入上開賭博場所等情亦不否認，且被告戊○○並於偵
          查中供稱：（問：本件情況？）‧‧‧子○○打行動給甲○○，叫我們回
          來後，問輸多少，我們都說輸八十幾萬，就叫我們回去，再來時就看到四
          、五個男及一女，其中一男問我要不要叫惠吐出來，我沒回答，惠、鐘看
          起來有被打，改稱：現場只看到鐘被打一巴掌，惠事後聽說有被打，賭客
          巳○○被叫到二樓，另一女丑○○也是賭客在樓下，沒被打蹲在牆邊，鐘
          、惠看來很害怕，隆也是等語（見上開偵查卷第三○五頁反面、第三○六
          頁正面），足見被告戊○○、甲○○就被告辛○○等對告訴人己○○等所
          為之傷害等行為實無法諉為不知，而被告辛○○等所為之上開傷害、盜匪
          犯行要非逾越被告戊○○、甲○○事前與被告辛○○等共同謀議之範圍。
    （九）末查，被告等於本院審理中雖一再辯稱：告訴人己○○已承認伊本身確有
          詐賭一事，並在麗仕賓館寫出詐賭對象云云，且提出己○○書寫之名單乙
          紙，然告訴人己○○於本院審理中堅決否認有詐賭一情，並稱：該名單伊
          是被逼才寫的等語（見本院九十年十月十六日審理筆錄），而告訴人張春
          惠於案發當日在上開麗仕賓館時，其行動自由係處於遭受控制之境，詳如
          前述，基此，告訴人己○○書寫上開名單是否出於自由意志，實非無疑，
          是尚無法遽因被告等上開陳詞及提出之名單乙紙即為被告等有利之認定甚
          明。
    （十）綜上事證，被告戊○○等八人所辯顯係事後避重就輕之詞，委無足取。此
          外復有借據乙紙、提款照片十一幀、華南商業銀行活期儲蓄存款存摺影本
          五紙、桃園縣大溪鎮農會活期儲蓄存款存摺影本三紙、診斷證明書三紙（
          辰○○、己○○、巳○○各乙紙）附卷為憑（附於上開偵查卷第六二頁、
          第三四三至三四五頁、第三一○至三一七頁、第六十、六一、三○二頁）
          及被告乙○○所有，供被告等犯罪用之鋁球棒一支，告訴人辰○○所有，
          供被告等犯罪用之拐杖鎖一支、剪刀一支、扁鑽（實為螺絲起子）一支，
          盜匪所得十九萬元等扣案為證。本件罪證明確，被告戊○○等八人右揭犯
          行洵堪認定，均應依法論科。
三、查被告辰○○所有座落桃園縣大溪鎮○○里○○鄰○○路○段六十巷一七號之處
    所，既供不特定之多數人出入以麻將牌賭博財物，自屬公眾得出入之場所。核被
    告辰○○、己○○意圖營利供給賭博場所、聚眾賭博，係犯刑法第二百六十八條
    之圖利供給賭博場所及圖利聚眾賭博罪。再被告辰○○、己○○就上開圖利供給
    賭博場所及圖利聚眾賭博犯行，有犯意聯絡及行為分擔，為共同正犯。又被告辰
    ○○、己○○所犯前後圖利供給賭場、圖利聚眾賭博，均係反覆實施而犯同一之
    罪名，各顯係基於概括犯意，均應論以連續犯，分別以一罪論，並加重其刑。被
    告辰○○、己○○所犯圖利供給賭博場所及圖利聚眾賭博二罪，係基於一個賭博
    犯意之決定，達成其同一犯罪之各個舉動，應屬法律概念之一行為，其一行為觸
    犯上開二罪名，應依想像競合犯之規定，從一重之圖利聚眾賭博罪處斷。爰審酌
    被告辰○○、己○○共同經營麻將賭場，嚴重危害社會善良風氣，因而造成許多
    社會問題，及其等犯罪之動機、目的、手段、犯後態度等一切情狀，各量處如主
    文所示之刑，以資懲儆。
四、按被告戊○○等八人對告訴人辰○○、己○○等為傷害行為，並施以強暴、脅迫
    ，致使不能抗拒而取告訴人等所有之上開財物，核其等所為，均係犯刑法第二百
    七十七條第一項之普通傷害罪及懲治盜匪條例第五條第一項第一款之盜匪罪。又
    被告等於上開盜匪犯行中所為之妨害自由部分行為，即實施強暴脅迫，應包括於
    盜匪行為以內，不另論罪（最高法院二十四年上字第四四○七號判例參照），公
  意旨認被告等上開所為應另論刑法第三百零四條第一項之強制罪，似有未洽。再
    按，以自己共同犯罪之意思，事先同謀，而由其中一部分人實施犯罪之行為者，
    為共同正犯（釋字第一○九號解釋參照）；又數人共同意思之聯絡，不以直接發
    生者為限，亦可經由中間人之聯繫而達成（最高法院七十七年台上字第二一三五
    號判例參照），基此，被告戊○○、甲○○既以自己共同犯罪之意思，與被告辛○○、子○○事先同謀，則被告戊○○、甲○○雖未實施犯罪之行為，然仍無法
    據之邀免其等共同正犯之責任，另被告乙○○、卯○○、壬○○、庚○○既皆係
    經由被告辛○○之聯繫而參與本件犯罪，雖與被告戊○○、甲○○、子○○間並
    未有直接共同犯意之聯絡，亦無礙其等與被告戊○○、甲○○、子○○間共同意
    思聯絡之達成，是被告戊○○等八人就上開盜匪、傷害犯行，有犯意聯絡及行為
    分擔，為共同正犯。被告戊○○等人八人所為上開盜匪、傷害犯行，係一共同行
    為侵害數人之法益，屬想像競合犯，應從一重處斷。又被告戊○○等八人所犯上
    開傷害罪與盜匪罪間，有方法結果之牽連關係，為牽連犯，應從一重盜匪罪處斷
    。至公訴意旨認被告等所為強押告訴人辰○○、己○○，致使其等不能抗拒而交
    付財物之部分行為均係犯懲治盜匪條例第二條第一項第九款之擄人勒贖罪嫌，然
    被告等強押告訴人辰○○等至上開麗仕賓館後，即一再逼迫告訴人等交付財物及
    簽立、本票借據等各情，業據告訴人辰○○、己○○於警訊、偵查及本院審理陳
    明在卷，據而已堪認被告等強押挾持告訴人辰○○、己○○之目的，僅在以控制
    告訴人等之行動自由之方法，使告訴人等陷於不能抗拒之情，而逼使其等交付財
    物，並非如公訴人所指被告等人係為取贖方擄走告訴人等，是被告等上開所為均
    係犯懲治盜匪條例第五條第一項第一款之盜匪罪，起訴法條容有未洽，惟起訴基
    本事實相同，爰依法變更起訴法條。另被告等在上開賭博場所、麗仕賓館等處接
    續所為之盜匪行為，時間、場合密接，顯係基於接續犯意為之，均應論以單純一
    罪，公訴意旨認被告等此部分犯行，係屬連續犯，亦有誤會。末查，被告乙○○
    於八十二年間因煙毒等案件，於八十五年二月五日經本院判處有期徒刑二年確定
    ，並於八十二年間因違反麻醉藥品管理條例案件，於八十三年四月十八日經本院
    判處有期徒刑九月確定，後經本院定應執行有期徒刑二年七月，自八十五年三月
    十六日開始執行，於八十六年三月二十七日縮短刑期假釋出監，並於八十七年九
    月六日縮短刑期假釋期滿執行完畢；被告壬○○於八十二年間因煙毒等案件，經
    本院判處應執行有期徒刑三年二月，後經上訴臺灣高等法院於八十三年十二月二
    十二日駁回上訴確定，自八十四年十一月十五日開始執行，於八十六年四月十八
    日假釋出監交付保護管束，並於八十七年八月二十六日執行完畢；被告庚○○於
    八十六年間因違反麻醉藥品管理條例案件，於八十七年一月六日經本院判處有期
    徒刑六月，如易科罰金，以三百元折算一日確定，並於八十七年三月十九日易科
    罰金執行完畢，以上均有臺灣高等法院被告全國前案紀錄表及臺灣桃園地方法院
    檢察署刑案資料查註紀錄表在卷可查，其等於五年內再犯本件有期徒刑以上之罪
    ，均為累犯，除盜匪罪法定刑無期徒刑部分，依法不得加重外，各應依法加重其
    刑。爰審酌被告戊○○等八人犯罪之動機、目的、手段、所生損害、犯後態度及
    其等參與本件犯罪行為之各別程度等一切情狀，分別量處如主文所示之刑，以資
    懲儆。
五、末查，扣案之被告子○○所有之一萬四千九百八十元，被告辛○○所有之九萬六
    千八百二十元、行動電話一支，被告卯○○所有之二千六百元、行動電話一支、
    呼叫器一個，被告乙○○所有之一萬二千元、偽鈔（仟元鈔）二張、手提箱一個
    、手套三付、行動電話二支、呼叫器一個、充電器四組、瑞士刀一支（經送鑑定
    非屬槍砲彈藥刀械管制條例所列管刀械，有桃園縣警察局八十八年五月十八日桃
    警保字第六七七九七號函附於上開偵查卷第三四一頁可稽）、木棍一支、鋁球棒
    一支，被告壬○○所有之行動電話一支、呼叫器一個，告訴人辰○○所有之拐杖
    鎖一支、剪刀一支、扁鑽（實為螺絲起子）一支（經送鑑定非屬槍砲彈藥刀械管
    制條例所列管刀械，有桃園縣警察局八十八年五月十八日桃警保字第六七七九七
    號函附於上開偵查卷第三四一頁可稽）等物，其中被告乙○○所有之鋁球棒一支
    係供被告等犯本件盜匪罪所用之物，業據告訴人辰○○指述在卷，應依刑法第三
    十八條第一項第二款之規定宣告沒收之；至扣案之拐杖鎖一支、剪刀一支、扁鑽
    （實為螺絲起子）一支雖係供被告等犯本件之罪所用之物，然係告訴人辰○○所
    有一節，業據告訴人辰○○於本院審理中陳稱明確，爰不依法宣告沒收之。另其
    餘之上開各扣案物品，雖分屬被告等所有，然並無積極之證據足以證明與本件犯
    罪有關，且該些物品性質上亦非屬違禁物，是尚乏沒收之依據，亦不併予宣告沒
    收之。
六、至被告等上開盜匪所得之現款，除十九萬元外，其餘雖未扣案，然查無積極證據
    足以證明業已費失或滅失，是就扣案之十九萬元及未扣案之其餘盜匪所得現款，
    應依法諭知盜匪所得九萬二千元應發還被害人己○○；十一萬元應發還被害人辰
    ○○；十二萬五千元應發還被害人丑○○；十萬元應發還被害人巳○○。
七、臺灣桃園地方法院檢察署檢察官聲請併案審理略以：被告辰○○、己○○於右揭
    時地聚眾賭博時，有詐賭之情，因認被告辰○○、己○○該部分詐賭行為涉有詐
    欺取財罪嫌（八十八年度他字第一九五六號），與上開起訴圖利聚眾賭博部分有
    牽連犯裁判上一罪之關係，聲請併案審理云云。然查，被告辰○○、己○○前開
    經起訴涉犯共同圖利聚眾賭博部分犯行業經認定有罪已見前述，而上開圖利聚眾
    賭博罪構成要件中所謂之「賭博」即係指以射倖性之存在來決定輸贏，並非取決
    於詐術之實施，是以被告辰○○、己○○上開所為既係該當上開圖利聚眾賭博罪
    ，則無另成立詐欺取財罪之可能，併案審理部分與本件即無裁判上一罪之關係，
    無從併案審理，應檢還原檢察署處理，併此敘明。
據上論斷，應依刑事訴訟法第二百九十九條第一項前段、第三百條，懲治盜匪條例第
五條第一項第一款、第八條、第七條第一項，刑法第二十八條、第五十六條、第二百
六十八條、第二百七十七條第一項、第五十五條、第四十七條、第三十八條第一項第
二款，罰金罰鍰提高標準條例第一條前段，判決如主文。
本案經檢察官陳美華到庭執行職務。
中      華      民      國      九十        年      十    月    三十    日
                                  臺灣桃園地方法院刑事第二庭
                                審判長法  官  王兆飛
                                      法  官  李桂英
                                      法  官  王美玲
右正本證明與原本無異。
如不服本判決，應於判決送達後十日內向本院提出上訴狀( 應附繕本 )，上訴於
臺灣高等法院。
                                      書記官  賴玉真
中        華        民        國   九十   年   十一   月    二    日
附錄論罪法條：
刑法第二百六十八條
意圖營利，供給賭博場所或聚眾賭博者，處三年以下有期徒刑，得併科三千元以下罰
金。
刑法第二百七十七條第一項
傷害人之身體或健康者，處三年以下有期徒刑，拘役或一千元以下罰金。
懲治盜匪條例第五條第一項第一款：
有左列行為之一者，處無期徒刑或七年以上有期徒刑：
一、意圖為自己或第三人不法所有，以強暴、脅迫、藥劑、催眠術或他法，致使不能
    抗拒，而取他人之物或使其交付者。
二、發掘墳墓而盜取殮物者。
三、藏匿或包庇盜匪者。


司法院資訊處製作；財團法人民間司法改革基金會備份。
